【裁判字號】    96,訴,3660
【裁判日期】    970619
【裁判案由】    贈與稅
【裁判全文】
臺北高等行政法院判決
                                     96年度訴字第03660號
                              .
原      告  甲○○
訴訟代理人  李在琦  律師（兼送達代收人）
被      告  財政部臺北市國稅局
代  表  人  凌忠嫄（局長）
訴訟代理人  乙○○
上列當事人間因贈與稅事件，原告不服財政部中華民國96年9 月
7 日台財訴字第09600330030 號訴願決定，提起行政訴訟。本院
判決如下：
    主  文
原告之訴駁回。
訴訟費用由原告負擔。
    事  實
一、事實概要：
    緣原告於民國（下同）92年3 月間，將其配偶韓良平所遺坐
    落臺南縣永康市○○段1068地號土地徵收補償款計新臺幣（
    下同）46,764,440元，其中30,151,623元匯款予韓良信等20
    人，經被告查獲，乃核定贈與總額10,050,541元（韓良平遺
    產由3 人繼承30,151,623÷3 ），除補徵應納稅額1,458,64
    6 元，並按短漏稅額1,458,646 元處1 倍之罰鍰1, 458,646
    元。原告不服，申請復查結果獲准追減罰鍰46元，其餘復查
    駁回，原告仍表不服，遭決定駁回，遂提起本件行政訴訟。
二、兩造聲明：
    (一)原告聲明求為判決：1.訴願決定、原處分（即復查決定）
                          不利於原告部分均撤銷。
                        2.訴訟費用由被告負擔。
    (二)被告聲明求為判決：1.原告之訴駁回。
                        2.訴訟費用由原告負擔。
三、兩造之爭點：
    (一)原告主張之理由：
      1.本案發生之沿革：
        (1)原告秉承亡夫韓良平之遺志，承認韓良平身前於59年
          4 月15日登記於其名下之坐落「臺南縣永康鄉○○段
          第1068地號」、地目旱，面積零公頃壹公畝捌柒平方
          公尺，原非韓良平所獨有。實係韓良平之父韓石泉老
          先生於52年前遺贈與韓良平及其兄弟姊妹韓淑馨、韓
          良信、韓良誠、韓良俊、韓淑貞、韓淑清、韓良博、
          韓良憲等九人所共有（即連韓良平在內共9 人所共有
          ）。大家一致協議，彼等每人所有之九分之一之共有
          份，全部信託登記於其亡夫韓良平名下（見附證一）
          。韓良平死亡後，財政部臺灣省南區國稅局不明真相
          ，也不加調查，誤認為該筆土地係由其亡夫獨自所繼
          承。於87年間核定由甲○○及其未成年女兒韓艾思、
          韓倍思三人獨自負擔遺產稅（見附證二）。
        (2)當時經原告循申請復查、訴願、行政訴訟等程序，最
          後於92 年4月15日在高雄高等行政法院審判程序中成
          立訴訟上和解。其內容為「兩造（即財政部臺灣省南
          區國稅局與甲○○、韓艾思、韓倍思）同意就財政部
          89年7 月10日台財訴字第0891355659號訴願決定書所
          載，關於坐落臺南縣永康鄉○○段1068地號之土地之
          遺產稅原核定，改依上開土地九分之七價額重行核定
          遺產稅額」（見附證四）。嗣因原告代表全體繼承人
          向臺南縣政府領回此筆土地之土地徵收款後，分成9
          份。除將自己的9 分之1 應繼分留下外，其餘9 分之
          8 之應繼分分成8 份，分別匯寄給每位兄弟姊妹收受
          。此一經過沿革，於情於裡，均足使人深信，原告之
          心目中，完全具有此項土地徵收款「並非其亡夫韓良
          平之先父韓石泉遺贈予韓良平所獨有，而係遺贈予9
          位子女所共有」之共識，所以樂為履行其將代領得本
          係彼等應有之金錢匯交彼等收迄之義務（見附證五）
          。何來饋贈可言，蓋根本沒有為何要贈與原因是也。
        (3)惟被告未經調查，逕行將原告代「共同繼承人韓良信
          等8 人一併領回之永康段1068號土地之土地徵收補償
          款總額46,764,440元中，應歸共同繼承人韓良信等8
          人分得之30,151,623元部分，分別匯給韓良信等8 人
          暨其眷屬共20人收訖」之事實，誤認為係原告分別饋
          贈與彼等之贈與行為。竟核定原告除應補繳贈與稅1,
          458,646 元外，並按短漏稅額1,458,646 元處一倍之
          罰鍰」云云（詳見原訴願決定書事實欄之記載）。足
          證被告認定事實顯然錯誤，當然導致用法不當。原訴
          願不予糾正，率予維持，亦難辭違法不當之疚。謹此
          提起行政訴訟，以求救濟。
      2.對於原處分書及訴願書如何違法不當之指摘：
        (1)本案被告及訴願機關最嚴重之基本錯誤，在於無視登
          記於原告亡夫韓良平名下之系爭土地並非為韓良平所
          獨有，乃為與其兄弟姊妹韓良信等8 人所共有（即9
          人共有）之事實及曲解高雄高等行政法院91年度訴更
          字第8 號和解筆錄之真義（見附證三）。
        (2)前已述及，自59年4 月15日起登記於韓良平名下之臺
          南縣永康市○○段第1068號土地一筆，係已故韓石泉
          先生遺贈與其全體子女韓良平、韓良信、韓良誠、韓
          良俊、韓淑貞、韓淑清、韓良博、韓良憲、韓淑馨等
          9 人所共有者，而非韓良平所獨有（見附證一）。
        (3)然當韓良平於87年2 月14日死亡後，其配偶即原告及
          其未成年女兒韓艾思、韓倍思三人卻接獲財政部臺灣
          省南區國稅局遺產稅核定通知書（即原處分），核定
          遺產總額為46,843,354元，應納遺產稅4,901,306 元
          。原告暨其未成年女兒韓艾思、韓倍思認為與事實不
          符，表示不服。即循申請復查、訴願及行政訴訟請求
          救濟。不服之理由十分簡明，即據證說明登記於韓良
          平名下之永康段1068號土地一筆非韓良平所獨有，乃
          為與其兄弟姊妹韓良信等8 人所共有（即9 人共有）
          ，原告祇應按該土地總值9 分之1 的價額負擔遺產稅
          。案經最高行政法院91年度判字第1633號判決為有利
          於甲○○之發回更審。在判決理由內指示：「但查土
          地法第43條規定：『依本法所為之登記，有絕對效力
          』，係為保護因信賴登記取得土地之第三人而設。稽
          徵機關就登記為被繼承人名下之土地核課遺產稅，乃
          在行使稅捐稽徵之職務，並非在於取得土地權利。不
          能主張依該條規定登記之效力有絕對效力，以形式上
          之登記內容作為認定該土地為遺產之根據，基於核實
          課稅及公平課稅之原則，繼承人如能證明以其被繼承
          人名義登記之土地，實質上非屬於其被繼承人所有之
          財產者，稽徵機關不得猶依登記之形式，認作遺產而
          併課遺產稅。85年1 月26日制定公布信託法第10條規
          定，受託人死亡時，信託財產（受託人因信託行為取
          得之財產權）不屬於其遺產，即此之故，信託法制定
          前成立之信託關係，基於相同之法律上理由，亦應如
          是」（見附證五，即最高行政法院91年度判字第1633
          號判決）。嗣於高雄高等行政法院91年度判字第1633
          號更審程序中，雙方（即財政部臺灣省南區國稅局與
          本案原告）成立和解，內容為：「兩造同意就財政部
          中華民國89年7 月10日台財訴字第0891355659號訴願
          決定所載關於坐落臺南縣永康市○○段第1068號土地
          原核定，改依上開土地9 分之7 價額重行核定遺產稅
          額，原告及參加人對本件不再爭議」（見附證四）。
        (4)綜合上述情節及其有關文件，不難使人確信，原告始
          終主張之：「本件登記於其亡夫名下之臺南縣永康市
          ○○段第1068號土地一筆為其亡父韓石泉先生遺贈與
          其全體子女9 人（即韓良平、韓良信、韓淑馨、韓良
          誠、韓良俊、韓淑貞、韓淑清、韓良博、韓良憲等9
          人）所共有」之情節，係與真實相符。蓋此筆土地既
          登記於其亡夫韓良平名下，原告若非正人君子，正可
          趁機主張為其亡夫韓良平所獨有，應由其與其女兒獨
          自繼承便可以獲得更多財富。但原告並不出此，且主
          動在本案說出其亡夫與其兄弟姊妹間有共同繼承關係
          存在之真情。足證原告此種重義輕利之善行，值得信
          賴及稱道。不料被告、訴願機關，竟見不及此，不採
          信其言，令人悵惘。請問主辦本案之各級財稅官員們
          何以對於納稅人所作顯然不利於己之主張（也是答辯
          ）拒予採信，是否有違證據法則。
        (5)查已故韓石泉先生於59年4 月15日將其願意贈與其全
          體子女9 人共有之登記於原告亡夫韓良平一人名下之
          行為，當時信託法雖尚未公布施行，但在民間之經濟
          生活中，「信託」兩字之觀念早已存在（即與民法上
          之寄託相類似）。此觀於原告亡夫韓良平生前及原告
          從未有使用本件土地或使第三人使用本件土地之情形
          ，即堪證明本件土地，在85年1 月26日信託法公布施
          行以前，確實經韓良平之兄弟姊妹8 人寄託登記於韓
          良平名下之事實。信託法公布施行以後，當然仍應認
          定韓良平與其兄弟姊妹8 人間有繼續將彼等之應繼份
          信託登記於韓良平名下之關係，情至灼然。依現行信
          託法第10條規定，受託人死亡時，信託財產，不屬於
          其遺產，即是之故。信託法制定前成立之信託關係，
          基於相同之法律上理由，亦應如此（參見附證五，即
          最高行政法院91年度判字第1633號判決書）。尤足證
          明，本件原訴願決定，確有認事錯誤及適用法則不當
          之違誤，也難謂無橫征暴歛之失職嫌疑。
      3.結論：綜上所述，足認本件原訴願決定書，不但採證認
        事，有違一般經驗法則，在情理上亦有失公平及公道。
        自屬無可維持。敬請鈞院明察秋毫，愛民如子。俯賜為
        一如原告聲明事項之判決，以彰公道，曷勝翹企。
      4.又本案已經法務部行政執行署嘉義行政執行處開始執行
        （見附證六），本案終結確定以前，如已照原處分之內
        容已經執行完畢，併懇鈞院於判決書內命被告及執行機
        關為回復原狀之必要處置，感恩無已。
    (二)被告主張之理由：
      1.贈與總額：
        (1)按「凡經常居住中華民國境內之中華民國國民，就其
          在中華民國境內或境外之財產為贈與者，應依本法規
          定，課徵贈與稅。」「本法稱財產，指動產、不動產
          及其他一切有財產價值之權利。本法稱贈與，指財產
          所有人以自己之財產無償給予他人，經他人允受而生
          效力之行為。」為遺產及贈與稅法第3 條第1 項及第
          4 條第1 項、第2 項所明定。次按「動產物權之讓與
          ，非將動產交付，不生效力。但受讓人已占有動產者
          ，於讓與合意時，即生效力。」為民法第761 條第1
          項所規定。
        (2)本件原告於首揭期間將其配偶韓良平（下簡稱韓君）
          遺產臺南縣永康市○○段1068地號土地徵收補償款46
          ,764,440元中30,151,623元贈與韓良信等20人，經被
          告查獲，核定贈與總額10,050,541元（韓君遺產由3
          人繼承30,151,623÷3 ）。原告不服，主張系爭土地
          為其公公韓石泉所有，信託登記於韓君名下，系爭土
          地徵收補償款分配予韓君兄弟姊妹，並非無償贈與，
          請予註銷贈與稅款及罰鍰云云，資為爭議。申經被告
          復查決定以，原告贈與系爭現金及存款合計10,050,5
          41元予韓良信等20人，有華南商業銀行賣匯水單影本
          及轉帳收入傳票影本可稽，該現金及存款於移轉占有
          時即生所有權移轉效力，贈與行為成立，依首揭規定
          ，原核定並無不合應予維持，乃駁回其復查申請，原
          告仍未甘服，提起訴願亦遭決定駁回。又韓君遺產稅
          申報案係由財政部臺灣省南區國稅局核定，系爭土地
          原告主張係韓君兄弟姊妹9 人所有，雖信託登記韓君
          名下實非其遺產乙節，為該局所不採，併予敘明。
        (3)原告除復執前詞爭議外，另主張經法務部行政執行處
          嘉義分處執行中案件回復原狀。
        (4)經查系爭土地徵收補償款為46,764,440元，若依原告
          主張系爭款項為兄弟姊妹9 人所共有，則每人應分得
          5, 196,048元，分配予其餘8 人應為41,568,391元，
          而非實際分配30,151,623元，且應分予其餘兄弟姊妹
          8 人，而非贈與韓良信等20人，原告所主張與實際分
          配金額或人數皆不同，其主張核不足採，原告贈與系
          爭現金及存款合計10,050,541元予韓良信等20人未依
          規定申報贈與稅已如前述，被告原核定及復查決定核
          無不妥。茲原告復執前詞爭議，仍難謂為有理由。至
          於原告主張法務部行政執行處嘉義分處執行中案件係
          韓倍思贈與稅案件，與本案無關，併予敘明。
      2.罰鍰：
        (1)按「除第20條所規定之贈與外，贈與人在1 年內贈與
          他人之財產總值超過贈與稅免稅額時，應於超過免稅
          額之贈與行為發生後30日內，向主管稽徵機關依本法
          規定辦理贈與稅申報。」「納稅義務人違反…第24條
          之規定，未依限辦理…贈與稅申報者，按核定應納稅
          額加處1 倍至2 倍之罰鍰。」為遺產及贈與稅第24條
          第1 項及第44條前段所明定。
        (2)本案原告贈與系爭現金及存款合計10,050,541元予韓
          良信等20 人 未依規定申報贈與稅已如前述，被告依
          前揭規定，按原核定應納稅額1,458,646 元處1 倍罰
          鍰1,458,600 元（計至百元止），並無違誤。茲原告
          復執前詞爭議，仍難謂為有理由，請續予維持。
      3.據上論述，本件原處分、訴願決定均無違誤，為此請求
        判決如被告答辯之聲明。
    理  由
一、本件原告經合法通知，未於言詞辯論期日到場，核無行政訴
    訟法第218 條準用民事訴訟法第386 條各款所列情形，爰經
    被告聲請，由其一造辯論而為判決，合先敘明。
二、按「凡經常居住中華民國境內之中華民國國民，就其在中華
    民國境內或境外之財產為贈與者，應依本法規定，課徵贈與
    稅。」「本法稱財產，指動產、不動產及其他一切有財產價
    值之權利。本法稱贈與，指財產所有人以自己之財產無償給
    予他人，經他人允受而生效力之行為。」為遺產及贈與稅法
    第3 條第1 項及第4 條第1 項、第2 項所明定。次按「動產
    物權之讓與，非將動產交付，不生效力。但受讓人已占有動
    產者，於讓與合意時，即生效力。」為民法第761 條第1 項
    所規定。
三、緣本件原告於92年3 月間，委託其配偶韓良平之姊何韓淑馨
    將韓良平所遺坐落臺南縣永康市○○段1068地號土地徵收補
    償款計46,764,440元，其中30,151,623元匯款予韓良平之中
    姊及侄子女即韓良信等20人，經被告查獲，乃核定贈與總額
    10,050,541元（韓良平遺產由3 人繼承30,151,623÷3 ），
    除補徵應納稅額1,458,646 元，並按短漏稅額1,458,646 元
    處1 倍之罰鍰1,458,646 元。原告不服，申請復查結果獲准
    追減罰鍰46元，其餘復查駁回，原告仍表不服，遭決定駁回
    ，遂提起本件行政訴訟。兩造分別為前揭事實欄之陳述，並
    對於下列事項不為爭執：(一)原告於91年12月18日取得其配偶
    韓良平所遺坐落台南縣永康市○○段1068地號土地的徵收補
    償款46,764,440元。(二)原告將上開補償款中的30,151,623
    元交由何韓淑馨匯款給韓良信等20位兄弟姊妹及姪子輩。而
    兩造主要爭執點厥為：(一)系爭匯款行為是否屬於贈與？(二)台
    南縣永康市○○段1068地號土地原為原告公公韓石泉之遺產
    ，是否由全體繼承人將之信託登記在原告配偶韓良平名下，
    而實際上是韓良平與其兄弟姊妹共9 人所共有？本院判斷如
    下。
四、查坐落臺南縣永康市○○段1068地號土地原為原告配偶韓良
    平之父韓石泉所有，韓石泉於52年6 月30日死亡，嗣前開土
    地於59年4 月15日移轉登記為韓良平所有，此有臺南縣永康
    地政事務所97年5 月9 日所登記字第0970003640號函附登記
    謄本在卷可憑（見本院卷第62頁），後因韓良平於87年2 月
    14日死亡，原告於87年7 月24日辦理遺產稅，列報被繼承人
    韓良平遺有坐落台南縣永康市○○段第1068地號及台南市○
    區○○段一小段第99地號等2 筆土地，經被財政部南區國稅
    局初查結果，就其中坐落台南縣永康市○○段第1068地號土
    地核定遺產價額為46,715,500元，遺產稅額4,901,306 元，
    原告不服，主張上開系爭土地雖登記予被繼承人韓良平一人
    名下，但實際上，為韓良平及其兄弟姐妹「韓淑馨、韓良信
    、韓良誠、韓良俊、韓淑真、韓淑清、韓良博、韓良憲」等
    共9 人所共有，祗不過信託登記予韓良平名下而已。亦即原
    告僅得繼承該筆土地之9 分之1 權利，並非得繼承土地全部
    之權利，從而被告就該筆土地應僅按其遺產價額46,715,500
    元之9 分之1 對原告核課遺產稅，而非按全額46,715,500元
    作為核計遺產稅之稅基。申經復查結果，未獲變更，復循序
    提起訴願，亦遭駁回，乃向高雄高等行政法院提起行政訴訟
    ，該院以89年訴字第261 號判決駁回原告之訴，原告不服，
    提起上訴，經最高行政法院91年判字第1633號判決廢棄原判
    決，其廢棄理由略以：查土地法第四十三條規定：「依本法
    所為之登記，有絕對效力」，係為保護因信賴登記取得土地
    權利之第三人而設。稽徵機關就登記為被繼承人名下之土地
    核課遺產稅，乃在行使稅捐稽徵之職權，並非在於取得土地
    權利，不能主張依該條規定登記之絕對效力，以形式上之登
    記內容作為認定該土地為遺產之根據。基於核實課稅及公平
    課稅之原則，繼承人如能證明以其被繼承人名義登記之土地
    ，實質上非屬於其被繼承人所有之財產者，稽徵機關不得猶
    依登記之形式認作遺產而併課遺產稅。85年1 月26日制定公
    布信託法第10條規定，受託人死亡時，信託財產（受託人因
    信託行為取得之財產權）不屬於其遺產，即此之故。信託法
    制定前成立之信託關係，基於相同之法律上理由，亦應如是
    。系爭土地於上訴人之被繼承人韓良平死亡時，登記在韓良
    平名下，為原審確定之事實。原審未經詳查上訴人主張系爭
    土地有韓良平之兄弟姊妹8 人信託登記部分之事實是否為真
    ，僅因系爭土地在土地登記簿上登記為韓良平所有，即認於
    韓良平死亡時，由上訴人繼承而屬於上訴人所有，於回復登
    記為韓良平之兄弟姊妹各委託人所有以前，被上訴人據登記
    形式，將系爭土地認作韓良平之遺產而併課遺產稅，為無不
    合等等，按諸前述說明，其法律上之見解，尚有未洽。上訴
    意旨執以指摘，非無理由，應將原判決廢棄。究竟系爭土地
    有無信託關係之存在，未經原審認定，事實不明，無從判斷
    原處分以系爭土地之全部列為遺產課稅是否合法，應將本件
    發回原法院更為審判。」（見本院卷第20至23頁）旋在高雄
    高等行政法院91年訴更字第8 號更為審理時，原告與財政部
    南區國稅局達成和解，和解內容為：「兩造同意就財政部中
    華民國89年7 月10日台財訴字第0891355659號訴願決定所載
    關於坐落臺南縣永康市○○段第1068號土地原核定，改依上
    開土地9 分之7 價額重行核定遺產稅額，原告及參加人對本
    件不再爭議」（見本院卷第24至26頁）。
五、次查本件則係原告取得韓良平所有之系爭土地徵收補償款46
    ,764,440元後，將其中之30,151,623元委請韓良平之姊何韓
    淑馨分別匯與韓良平之兄、姊及其侄子輩等20人，被告認原
    告未申報遺產稅，核定贈與總額10,050,541元（即韓良平遺
    產由原告、韓良平與原告之子韓倍思、韓艾思3 人繼承30,1
    51,623元，除以3 ），而為補徵及罰鍰之處分所引致。經查
    原告贈與系爭現金及存款合計10,050,541元予韓良信等20人
    ，有華南商業銀行賣匯水單影本及轉帳收入傳票影本可稽，
    且為原告所不爭執，該現金及存款於移轉占有時即生所有權
    移轉效力，贈與行為成立，依首揭規定，原核定補徵贈與稅
    並無不合。而「除第20條所規定之贈與外，贈與人在1 年內
    贈與他人之財產總值超過贈與稅免稅額時，應於超過免稅額
    之贈與行為發生後30日內，向主管稽徵機關依本法規定辦理
    贈與稅申報。」、「納稅義務人違反…第24條之規定，未依
    限辦理…贈與稅申報者，按核定應納稅額加處1 倍至2 倍之
    罰鍰。」復為遺產及贈與稅第24條第1 項及第44條前段所明
    定。本件原告贈與系爭現金及存款合計10,050,541元予韓良
    信等20人既未依規定申報贈與稅，被告依前揭規定，按原核
    定應納稅額1,458,646 元處1 倍罰鍰1,458,600 元（計至百
    元止），亦無違誤。
六、查韓石泉生於民前15年3 月16日，膝下計有：次女韓淑馨、
    、韓良信、韓良誠、韓良俊、韓淑真、韓淑清、韓良博、韓
    良平及韓良憲等9 位子女，有戶籍登記簿影本在卷可稽。韓
    良平係韓石泉之6 子，34年9 月13日生，韓石泉於52年6 月
    30日死亡，而韓良平取得系爭土地所有權係在59年4 月15日
    ，其取得之原因為繼承，此有土地登記簿影本附卷可憑（見
    本院卷第72頁、73頁）。按「繼承人有數人時，在分割遺產
    前，各繼承人對於遺產全部為公同共有。」民法第1151條定
    有明文，系爭土地在韓石泉於52年6 月30日死亡時，依前揭
    規定，原應由其前揭9 位子女共同繼承，卻由韓良平一人繼
    承，原告主張韓良平取得系爭土地所有權，係因為表示手足
    團結和諧之情，大家不主張立刻分割，兄弟姊妹8 人致協議
    將彼等每人所有9 分之1 共有持分，全部暫時信託登記於韓
    良平名下，且提出「信託登記承諾書」影本乙紙為憑（見本
    院卷第15頁），但查該「信託登記承諾書」未有書立之年月
    日及有關信託財產之管理、運用及處分等信託內容相關記載
    佐證，且係由所謂之「受託人」韓良平所書立，未見韓良平
    之兄弟姊妹具名為「信託人」，核與信託契約訂定之常情有
    違。
七、按租稅稽徵程序，稅捐稽徵機關雖依職權調查為原則而進行
    ，惟有關課稅要件事實，多發生於納稅義務人所得支配之範
    圍，稅捐稽徵機關掌握困難，為貫徹公平合法課稅之目的，
    因而課納稅義務人申報協力義務，有司法院大法官會議釋字
    第537 號解釋意旨可資參照。而所謂信託，乃委託人為自己
    或第三人之利益，以一定財產為信託財產，將之移轉於受託
    人，由受託人管理或處分，以達成一定經濟上或社會上之目
    的之行為。受託人不僅就信託財政承受權利人之名義，且須
    就信託財產依信託契約所定內容為積極之管理或處分。因此
    ，若主張信託關係存在者未能提出確實之信託關係存在之證
    據，稅捐稽徵機關只須證明資金移轉之事實存在，且在納稅
    義務人未能舉證證明其並非無償移轉之情形下，原則上，稅
    捐稽徵機關即得課徵贈與稅。經查原告雖於88年8 月25日請
    原告訴訟代理人李在琦律師為見證人，書立「承諾書」乙紙
    （見本院卷第16頁），並由台南地方法院公證，其內容略以
    ：「立承諾書人甲○○，秉承亡夫韓良平之遺言，承認韓良
    平夫君在亡故前，於民國59年4 月15日登記於亡夫名下之坐
    落【台南縣永康鄉○○段第1068號】地目旱、面積零公頃壹
    公畝捌柒平方公面之土地，原非亡夫韓良平所有。此筆土地
    實係先翁韓石泉府君於民國52年逝世前遺贈與先夫韓良平及
    其兄弟姐妹韓淑馨、韓良信、韓良誠、韓良俊、韓淑真、韓
    淑清、韓良博、韓良憲等9 人共同所有。換言之，該筆土地
    應由先翁韓石泉公之子女9 人共同繼承之共有物（每人持分
    均等），當時為表示手足團結和諧之情誼，大家主張不立刻
    分割，上述韓良平之兄弟姐妹一致協議將彼等每人所有之9
    分之1 之共有分，全部暫時信託登記在先夫韓良平名下，前
    經先夫次生前書具承諾書交予其中弟姐妹8 人收執在手（見
    所附影本），故先夫韓良平亡故後，本人及本人子女所得繼
    承者，僅為該筆土地（台南縣永康鄉○○段1068地號，旱地
    一筆）之9 分之1 共有分，其餘9 分之8 之共有分仍繼續為
    先夫之兄弟姐妹所共有。因目前農地尚無法辦理移轉所有權
    登記及分割，故只能保持原狀，俟將來法令允許辦理所有權
    移轉登記分割時，再依法處理。恐口無憑，特書立此承諾書
    為據，以示信守。此致淑馨、良信、良誠、良俊、淑真、淑
    清、良博、良憲各位兄弟姐妹」，但查若韓良平前揭書立之
    「信託登記承諾書」係韓良平與其兄弟姊妹商妥所書立，原
    告即無必要再於韓良平死後再立此一「承諾書」之必要。足
    見韓良平所書立之「信託登記承諾書」及原告所立之「承諾
    書」均不足資為原告主張韓良平與其兄弟姊妹間就系爭土地
    有信託關係存在之有利證據。
八、復查系爭土地於91年間因徵收，而由原告及其子女韓艾思、
    韓倍思於91年12月18日共同取得土地徵收款46,764,440元之
    臺灣土地銀行新營分行開立之支票，原告將所獲土地徵收補
    償款中之30,151,623元委請韓良平之姊何韓淑馨分匯予韓良
    平之兄弟及侄子輩，苟系爭土地係韓良平與八兄弟姊妹9 人
    共有，則原告匯出之款項餘額（46,764,440元減30,151,623
    元等於16,612,817元）即不符合韓良平僅持有9 分之1 的金
    額（即46,764,440元除以9 等於5,196,049 元），且若其他
    繼承人均各有9 分之1 的權利，原告匯出之款項應係相同始
    符常情；但查原告所匯款項不一，且除韓良平兄弟姊妹外，
    亦匯給其侄子輩，此種作為顯與原告所主張之返還信託財產
    不符。為此，被告對原告課徵贈與稅，原告訴訟代理人不服
    ，提起行政救濟，被告曾於94年6 月13日以財北國稅審二字
    第0940200499號函請原告提供遺產分配協議書等相關資料，
    惟迄本院言詞辯論終結前，均未見原告盡此協力義務（見本
    院卷第74頁至76頁）。至於韓良平遺產稅爭訟案，雖經最高
    行政法院91年判字第1366號判決廢棄，而發回高雄高等行政
    法院重新審理，但因原告未能提出韓良平之兄弟姊妹將系爭
    土地信託登記予韓良平名下之有利證據，以實其說，而呈現
    事實不明之情，依客觀舉證責任之法理，當由原告負舉證不
    足之責，為此，原告亦與財政部臺灣省南區國稅局達成和解
    ，已如前述，則其對已確定之遺產稅案件所認定系爭土地由
    韓良平一人繼承，為韓良平單獨所有乙節，即無再事爭執之
    理。另原告之子韓艾思因本件原告匯款與韓良平兄弟姊妹及
    侄子輩之舉，亦經財政部臺灣省中區國稅局雲林縣分局補徵
    贈與稅，韓艾思於提起復查申請後，亦於96年8 月3 日撤回
    復查之申請（見本院卷第78頁），益證本件被告核定原告贈
    與稅，補徵短漏稅額及裁處罰鍰，並無不合。
九、綜合上述，本件原告起訴論旨，均不足採。原告既未能提出
    確實證明其主張之信託關係存在之證據，又未能舉證證明其
    並非無償移轉之情形，則被告依原告匯款及資金移轉之事實
    ，課徵原告贈與稅，並裁處罰鍰，核無違誤（復查決定已追
    減罰鍰46元，計至百元），訴願決定予以維持，亦無不合，
    原告徒執前詞及一己主觀見解，訴請撤銷，為無理由，應予
    駁回。
十、據上論結，本件原告之訴為無理由，爰依行政訴訟法第98條
    第1 項前段、第218 條、民事訴訟法第385 條第1 項前段，
    判決如主文。
中    華    民    國    97    年    6    月     19    日
         臺北高等行政法院第六庭審判長法  官   林  文  舟
                                     法  官   陳  鴻  斌
                                     法  官   闕  銘  富
上為正本係照原本作成。
如不服本判決，應於送達後20日內，向本院提出上訴狀並表明上
訴理由，如於本判決宣示後送達前提起上訴者，應於判決送達後
20日內補提上訴理由書（須按他造人數附繕本）。
中    華    民    國    97    年    6    月     24    日
                                     書記官   孫  筱  晴


司法院資訊處製作；財團法人民間司法改革基金會備份。
